【裁判字號】    98,訴,324
【裁判日期】    980430
【裁判案由】    違反毒品危害防制條例
【裁判全文】
臺灣嘉義地方法院刑事判決               98年度訴字第324號
公  訴  人  臺灣嘉義地方法院檢察署檢察官
被      告  甲○○
上列被告因毒品危害防制條例等案件，經檢察官提起公訴（98年
度毒偵字第522號），本院合議庭裁定由受命法官獨任行簡式審
判程序，判決如下：
    主  文
甲○○施用第一級毒品，累犯，處有期徒刑捌月。又施用第二級
毒品，累犯，處有期徒刑肆月。應執行有期徒刑拾月。
    犯 罪 事 實
一、甲○○前因肅清煙毒條例案件，經臺灣高等法院臺南分院以
    87年度上訴字第658號裁定送觀察勒戒後，認有繼續施用毒
    品之傾向，裁定令入戒治處所施以強制戒治1年，嗣裁定停
    止強制戒治，所餘期間付保護管束，再裁定撤銷停止戒治，
    令入戒治處所施以強制戒治，於民國88年12月10日出監，而
    於89年1月3日保護管束期滿，未經撤銷，視為強制戒治期滿
    ，並為免刑判決確定。又因於89年間，施用毒品之毒品危害
    防制條例案件，經本院以89年度訴字第434號判處有期徒刑9
    月確定，於92年1月9日執行完畢。因毒品危害防制條例案件
    ，經本院以94年度訴字第422號判處有期徒刑10月確定，於
    95年12月16日執行完畢。猶不知悔改，於強制戒治執行完畢
    釋放後，再基於施用第1級毒品海洛因之犯意，於98年1月16
    日17時50分許，經警採尿回溯72小時內之某時，在嘉義縣竹
    崎鄉和平村坑仔坪135號住處，以將海洛因加水溶解後，再
    用針筒注射身體之方式，施用海洛因1次。又基於施用第2級
    毒品甲基安非他命之犯意，於同日施用海洛因後之數小時，
    在上揭住處，以將甲基安非他命置入寶特瓶內，加熱燒烤吸
    食煙霧之方式，施用甲基安非他命1次。嗣於98年1月16日16
    時50分許，在嘉義市○○○路879巷前，因行跡可疑為警盤
    查，並於同日17時50分許，經警徵得其同意採尿送驗，呈嗎
    啡及甲基安非他命陽性反應，始查悉上情。
二、案經嘉義市政府警察局第一分局報請臺灣嘉義地方法院檢察
    署檢察官偵查起訴，經本院合議庭裁定由受命法官獨任行簡
    式審判程序。
    理  由
一、訊據被告甲○○對於在上揭時地施用海洛因及甲基安非他命
    各1次之犯行，於本院準備程序及審理時均坦承不諱（見本
    院卷第23、31-32頁），且被告於98年1月16日17時50分許，
    經警採尿送驗結果，呈嗎啡、甲基安非他命陽性反應，有同
    意書、代號與真實姓名對照表、臺灣檢驗科技股份有限公司
    濫用藥物尿液檢驗報告各1份在卷可參（見警卷第7-9頁），
    足認被告之自白與事實相符。
二、按毒品危害防制條例於92年7月9日修正公布，自93年1月9日
    施行，其中第20條、第23條將施用毒品之刑事處遇程序，區
    分為「初犯」及「5年內再犯」、「5年後再犯」。依其立法
    理由之說明：「初犯」，經觀察、勒戒或強制戒治後，應為
    不起訴處分或不付審理之裁定；經觀察、勒戒或強制戒治執
    行完畢釋放後，「5年內再犯」者，因其再犯率甚高，原實
    施之觀察、勒戒及強制戒治既已無法收其實效，爰依法追訴
    或裁定交付審理。至於經觀察、勒戒或強制戒治執行完畢釋
    放後，「5年後再犯」者，前所實施之觀察、勒戒或強制戒
    治已足以遮斷其施用毒品之毒癮，為期自新及協助其斷除毒
    癮，仍適用「初犯」規定，先經觀察、勒戒或強制戒治之程
    序。從而依修正後之規定，僅限於「初犯」及「5年後再犯
    」二種情形，始應先經觀察、勒戒或強制戒治程序。倘被告
    於5年內已再犯，經依法追訴處罰，縱其第3次（或第3次以
    上）再度施用毒品之時間，在初犯經觀察、勒戒或強制戒治
    執行完畢釋放5年以後，已不合於「5年後再犯」之規定，且
    因已於「5年內再犯」，顯見其再犯率甚高，原實施觀察、
    勒戒或強制戒治，已無法收其實效，即應依該條例第10條處
    罰，最高法院95年度第7次刑事庭會議決定可資參照。查被
    告前因肅清煙毒條例案件，經臺灣高等法院臺南分院以87年
    度上訴字第658號裁定送觀察勒戒後，認有繼續施用毒品之
    傾向，裁定令入戒治處所施以強制戒治1年，嗣裁定停止強
    制戒治，所餘期間付保護管束，再裁定撤銷停止戒治，令入
    戒治處所施以強制戒治，於88年12月10日出監，而於89年1
    月3日保護管束期滿，未經撤銷，視為強制戒治期滿，並為
    免刑判決確定。又因於89年間，施用毒品之毒品危害防制條
    例案件，經本院以89年度訴字第434號判處有期徒刑9月確定
    ，於92年1月9日執行完畢，有臺灣高等法院被告前案紀錄表
    1份附卷可憑，是被告於強制戒治執行完畢釋放後，於5年內
    已再犯，並經依法追訴處罰，雖其本件再度施用毒品之時間
    ，在經強制戒治執行完畢釋放5年以後，已不合於「5年後再
    犯」之規定，依上開決定，應依法追訴處罰甚明。本件事證
    明確，被告之犯行均堪予認定。
三、核被告所為，係犯毒品危害防制條例第10條第1項之施用第1
    級毒品罪，及同條例第10條第2項之施用第2級毒品罪。被告
    持有第1級毒品海洛因及第2級毒品甲基安非他命進而施用之
    ，其持有之低度行為應為施用之高度行為所吸收，均不另論
    罪。被告所犯上開2罪，犯意各別，行為互殊，應予分論併
    罰。被告前因毒品危害防制條例案件，經本院以94年度訴字
    第422號判處有期徒刑10月確定，於95年12月19日執行完畢
    ，此有臺灣高等法院被告前案紀錄表1份在卷可參，其受徒
    刑之執行完畢後，5年以內故意再犯本件有期徒刑以上之罪
    ，均為累犯，各應依刑法第47條第1項規定加重其刑。爰審
    酌被告前因施用毒品犯行，經強制戒治執行完畢，猶不思藉
    機徹底戒除施用毒品之惡習，仍再次施用毒品，惟其施用毒
    品係自戕行為，及本件施用毒品之手段，其犯後坦承犯行態
    度良好等一切情狀，各量處如主文所示之刑，及定其應執行
    之刑，以示懲儆。
據上論斷，應依刑事訴訟法第273條之1第1項、第299條第1項前
段，毒品危害防制條例第10條第1項、第2項，刑法第11條前段、
第47條第1項、第51條第5款，判決如主文。
本案經檢察官陳昱奉到庭執行職務。
中    華    民    國    98    年    4     月    30    日
                    刑事第二庭   法  官   卓春慧
以上正本證明與原本無異。
如不服本判決應於收受判決後10日內向本院提出上訴書狀，並應
敘述具體理由；其未敘述上訴理由者，應於上訴期間屆滿後20日
內向本院補提理由書（均須按他造當事人之人數附繕本）「切勿
逕送上級法院」。
中    華    民    國    98    年    4     月    30    日
                                 書記官   李玫娜
附錄本案論罪科刑法條全文：
毒品危害防制條例第10條：
施用第一級毒品者，處6月以上5年以下有期徒刑。
施用第二級毒品者，處3年以下有期徒刑。


司法院資訊處製作；財團法人民間司法改革基金會備份。
